【裁判字號】    99,交聲,3
【裁判日期】    990305
【裁判案由】    違反道路交通管理處罰條例聲明異議
【裁判全文】
臺灣雲林地方法院交通事件裁定           99年度交聲字第3號
移送機關即
原處分機關  交通部公路總局嘉義區監理所雲林監理站
異  議  人
即受處分人  甲○○
上列受處分人因違反道路交通管理處罰條例案件，對於交通部公
路總局嘉義區監理所雲林監理站於民國98年11月19日所為之雲監
裁字第裁72-KAI036534號裁決書（舉發違反道路交通管理事件通
知單：雲林縣警察局98年11月02日雲警交字第KAI036534 號），
聲明異議，本院裁定如下：
    主  文
原處分撤銷。
甲○○不罰。
    理  由
一、原處分意略以：異議人即受處分人甲○○於民國98年11月02
    日上午11時00分許，駕駛車牌號碼CN-9277 號自小貨車（下
    稱本案自小貨車），行經雲林縣西螺鎮○○里○○路與西興
    南路處，有「汽車駕駛人駕駛汽車肇事致人受傷而逃逸」之
    違規，經雲林縣警察局西螺分局西螺派出所警察製單舉發，
    嗣交通部公路總局嘉義區監理所雲林監理站（下稱原處分機
    關）以其違規事實屬實，依道路交通管理處罰條例第62條第
    4 項規定，裁處新臺幣（下同）6,000 元，吊銷駕駛執照1
    年，1年內禁考。
二、聲明異議意旨略以：異議人經警察開立肇事逃逸紅單1 張之
    事實，經雲林地方法院檢察署檢察官為不起訴處分，故該違
    規事實係不成立等語，爰依法聲明異議。
三、按汽車駕駛人駕駛汽車肇事致人受傷或死亡者，應即採取救
    護措施及依規定處置，並通知警察機關處理，不得任意移動
    肇事汽車及現場痕跡證據，違反者處新臺幣3,000 元以上9,
    000 元以下罰鍰。前項駕駛人肇事致人受傷而逃逸者，吊銷
    其駕駛執照，一年內不得考領，道路交通管理處罰條例第62
    條第3 項前段、第4 項、第67條第3 項固有明文。考其立法
    意旨，係為維護交通安全，加強救護，減少被害人之死傷，
    並促使駕駛人於肇事後，能對被害人即時救護所增設之規定
    ，故除行為人於客觀上有肇事後未對傷者施以救護即離開現
    場，致被害人陷於危險狀態之行為外，尚須其主觀上有棄傷
    者於不顧，任令其危害擴大之認知及決意，始足當之。次按
    犯罪事實應依證據認定之，無證據不得推定其犯罪事實，刑
    事訴訟法第154 條定有明文。又法院受理有關交通事件，準
    用刑事訴訟法之規定，復為道路交通管理處罰條例第89條前
    段所明訂，是最高法院76年臺上字第4986號判例意旨所揭示
    「認定犯罪事實所憑之證據，雖不以直接證據為限，間接證
    據亦包括在內，然而無論直接或間接證據，其為訴訟上之證
    明，須於通常一般之人均不致有所懷疑，而得確信其為真實
    之程度者，始得據為有罪之認定，倘其證明尚未達到此一程
    度，而有合理之懷疑存在時，事實審法院復已就其心證上理
    由予以闡述，敘明其如何無從為有罪之確信，因而為無罪之
    判決，尚不得任意指為違法。」之採證準則，於聲明異議案
    件之審理上，當有其適用。易言之，法院於審理行為人違反
    道路交通管理處罰條例案件為事實之認定時，如就原處分機
    關所認定行為人違規之事實是否真實仍存有合理之懷疑，而
    無法為確實違規之確信，依照上述採證準則，即應為受處分
    人有利之認定。
四、經查：
(一)、異議人甲○○於上揭時，駕駛本案自小貨車，不慎撞及由被
    害人阮氏賢騎乘之車牌號碼NYR-887 號重型機車，使阮氏賢
    受有頭部外傷合併腦出血及腦挫傷、左側氣血胸、脾臟及左
    側腎臟破裂，致其脾臟及左側腎臟經手術摘除之重大傷害，
    核與歐穗達、林泰宏於警詢中證述相符，並有道路交通事故
    現場圖、道路交通事故調查表（一）（二）、現場及車損照
    片14張、財團法人彰化基督教醫院雲林分院98年11月2 日、
    12日診斷證明書各1 份在卷可證，亦為異議人所自承，異議
    人駕駛車輛肇事，致被害人阮氏賢受有前開傷害乙情，固堪
    認定。
(二)、異議人以前詞所辯，並於警詢及偵查時稱於車禍發生後，有
    下車查看，並撥打行動電話，適有一輛救護車從案發現場經
    過，異議人即招手攔下救護車，由異議人與救護車人員一同
    將被害人抬上救護車，告知將病患就近送慈愛醫院，因異議
    人的車擋住馬路，有台菜車要通過，司機要異議人移車，異
    議人駕車要趕至醫院，但因身上沒錢，故先回家籌錢等語。
    在場目擊者林泰宏則於警詢中陳稱：當時肇事貨車之駕駛有
    下車查看，並看見他正在打電話，我在現場剛好看見一輛救
    護車經過，就搖手請救護車停下來，我及肇事者與在場之人
    並將傷者送上救護車，肇事路口剛好有一輛菜車要通過，菜
    車駕駛叫肇事者將他的肇事貨車移離至路旁，肇事者上車後
    就直接將車輛開走，當時路旁有人趕快去追，但追不到等語
    。可認異議人所稱其下車救助受創之被害人應屬實情，尚無
    肇事逃逸而任由損害擴大之認知與決意。異議人因同一事實
    涉犯刑法第185 條之4 肇事逃逸之公共危險罪嫌，為警移送
    臺灣雲林地方法院檢察署檢察官偵查後，檢察官認異議人涉
    犯駕駛動力交通工具肇事，致人死傷而逃逸之犯罪嫌疑不足
    ，於98年11月20日以98年度偵字第5382號為不起訴處分乙情
    ，亦有該不起訴處分書在卷可明。以上各情，均經本院調閱
    上開偵查卷宗審閱無訛。準此，顯見異議人肇事後並無逕自
    駕車逃逸之情，自難成立肇事逃逸。
五、綜上所述，本件尚無具體充足之證據使本院確信異議人有肇
    事致人受傷而逃逸之違規情形，原處分機關未予詳查即遽以
    裁罰，難認允當，本件異議為有理由，應均將原處分撤銷，
    改諭知不罰，以資適法。
六、依道路交通管理處罰條例第87條第2 項、道路交通案件處理
    辦法第20條前段，裁定如主文。
中    華    民    國    99    年    3     月    5     日
                    交通法庭    法  官  侯廷昌
以上正本證明與原本無異。
如不服本裁定，應於裁定送達後5 日內向本院提出抗告狀（須附
繕本）。
                                書記官  李達成
中    華    民    國    99    年    3     月    5     日

司法院資訊處製作；財團法人民間司法改革基金會備份。
